臺灣高等法院刑事判決　　　　　　　　 96年度上訴字第512號
上　訴　人　臺灣板橋地方法院檢察署檢察官
被　　　告　甲○○
　　　　　　　　　　（另案於臺灣花蓮監獄花蓮分監執行中）
上列上訴人因被告違反毒品危害防制條例案件，不服臺灣板橋地
方法院95年度訴緝字第 227號，中華民國95年12月18日第一審判
決（起訴案號：臺灣板橋地方法院檢察署95年度毒偵字第2331號
），提起上訴，本院判決如下：
    主  文
上訴駁回。
    事  實
一、甲○○前因施用毒品案件，經臺灣花蓮地方法院裁定送觀察
    、勒戒後，認有繼續施用毒品傾向，再經同院裁定令入戒治
    處所施以強制戒治。嗣於民國94年 3月22日，因認無繼續強
    制戒治必要而停止戒治；及至94年8月3日期滿執行完畢，並
    經臺灣花蓮地方法院檢察署檢察官為不起訴處分。又因贓物
    案件，經臺灣花蓮地方法院判處有期徒刑2月確定，於94年6
    月 9日易科罰金執行完畢。仍不知悔改，復於強制戒治執行
    完畢釋放後 5年內，即95年3月15日下午4時許（起訴書誤載
    為3月16日某時許），駕駛1950-FM自用小貨車停放在臺北縣
    板橋市浮州橋下，在車內先以針筒注射方式，施用第一級毒
    品海洛因（下簡稱海洛因） 1次；另將第二級毒品甲基安非
    他命（起訴書誤載為安非他命，下簡稱甲基安非他命）放置
    在鋁箔紙上，以火燒烤吸食煙霧之方式，施用甲基安非他命
    1 次。嗣於95年3月18日晚間9時30分許，在臺北縣樹林市○
    ○街241號8樓頂樓加蓋住處為警查獲，並扣得其所有之海洛
    因2包（合計淨重20.78公克）、甲基安非他命 4包（合計驗
    餘毛重29.091公克）及預備供施用海洛因使用之注射針筒 1
    支。
二、案經臺北縣政府警察局樹林分局報請臺灣板橋地方法院檢察
    署檢察官偵查起訴。
    理  由
一、本件經檢察官提起公訴，被告甲○○於本院審理中就被訴事
    實為有罪之陳述，經審判長告知簡式審判程序之旨，並聽取
    公訴人及被告之意見後，裁定進行簡式審判程序，合先敘明
    。
二、上開犯罪事實，業據被告甲○○於警詢、原審及本院坦承不
    諱，而被告為警查獲時採集尿液送請臺灣檢驗科技股份有限
    公司鑑定結果，呈鴉片類、安非他命類陽性反應；且甲基安
    非他命之濃度反應遠高於安非他命，有該公司95年4月4日濫
    用藥物尿液檢驗報告在卷可稽。又扣案白粉 2包經法務部調
    查局以化學呈色法、氣相層析質譜儀分析法鑑驗，均含海洛
    因成分（合計淨重20.78公克）；結晶4包，經送行政院衛生
    署管制藥品管理局鑑驗結果，檢出甲基安非他命成份，有法
    務部調查局95年5月5日鑑定通知書、行政院衛生署管制藥品
    管理局管檢字第0950003977號鑑定書在卷可參，復有注射針
    筒一支扣案可證，足見被告自白施用毒品確與事實相符。
三、查人體施用甲基安非他命後，其主要代謝物中，未改變型態
    之甲基安非他命占施用劑量達43％，安非他命則約為 5％；
    人體若係施用安非他命後，主要代謝物中則有未改變型態之
    安非他命，但無甲基安非他命，此經法務部調查局93年5月4
    日調科壹字第 09362413980號函釋在案，足見人體若施用安
    非他命，尿液代謝物不可能出現甲基安非他命，惟人體若施
    用甲基安非他命，尿液代謝物除主要有甲基安非他命外，亦
    可能有少量之安非他命。本案被告之尿液除呈現少量之安非
    他命陽性反應外，主要係呈現甲基安非他命之陽性反應，依
    上開函示，被告自不可能係施用安非他命，並應係施用甲基
    安非他命。公訴人認被告係施用安非他命，容有誤會。
四、被告前因施用毒品案件，經臺灣花蓮地方法院裁定送觀察、
    勒戒後，認有繼續施用毒品傾向，再經同院裁定令入戒治處
    所施以強制戒治，而於94年 3月22日因認無繼續強制戒治必
    要而停止戒治，及至94年8月3日期滿執行完畢，並於94年 3
    月25日由臺灣花蓮地方法院檢察署檢察官為不起訴處分，有
    前開不起訴處分書及本院被告前案紀錄表附卷可稽。事證明
    確，被告於強制戒治執行完畢釋放後 5年以內再犯本件施用
    第一級、第二級毒品犯行堪以認定。
五、核被告所為，係犯毒品危害防制條例第10條第1項、第2項之
    施用第一級、第二級毒品罪。又被告於95年 3月18日為警查
    獲持有海洛因及甲基安非他命之重量，雖均超過行政院93年
    1月7日頒訂之標準，依毒品危害防制條例第11條第 4項規定
    ，各應加重其刑至二分之一。惟依法加重後，被告持有毒品
    之法定刑度仍皆較毒品危害防制條例第10條第1項、第2項之
    施用毒品罪為輕，則被告為上開施用海洛因、甲基安非他命
    而持有海洛因、甲基安非他命之低度行為，應為施用之高度
    行為所吸收，均不另論罪。被告行為後，刑法第47條累犯規
    定，亦於94年1月7日修正變更，並於95年7月1日施行。惟被
    告前因贓物案件，經臺灣花蓮地方法院判處有期徒刑 2月確
    定，並於94年6月9日易科罰金執行完畢，有本院被告前案紀
    錄表在卷可考，被告於受徒刑之執行完畢， 5年以內故意再
    犯本件有期徒刑以上之罪，不論依新舊法規定均成立累犯，
    尚無所謂「有利或不利」之情形，自無刑法第2條第1項後段
    規定比較新舊法適用之問題，應依修正後刑法第47條第 1項
    規定加重其刑（最高法院95年度臺上字第5589號判決意旨參
    照）。被告所犯上開二罪間，犯意各別，罪名互異，應分論
    併罰。按刑法第51條第 5款業於94年1月7日修正變更，並於
    95年7月1日施行，提高多數有期徒刑合併應執行之刑不得逾
    30年；被告於裁判確定前犯數罪，且均係於本次刑法修正施
    行前犯之，而刑法第51條第 5款關於「宣告多數有期徒刑者
    ，於各刑中之最長期以上，各刑合併之刑期以下，定其刑期
    。但不得逾20年」之規定，既經修正為「宣告多數有期徒刑
    者，於各刑中之最長期以上，各刑合併之刑期以下，定其刑
    期。但不得逾30年」，比較新舊法之結果，自以修正前之規
    定較有利於被告，依刑法第2條第1項前段規定，仍應適用行
    為時即修正前刑法第51條第 5款，定應執行之刑。
六、原審調查結果，適用毒品危害防制條例第10條第1項、第2項
    、第18條第 1項前段，刑法第11條前段、第2條第1項前段、
    第47條第1項、修正前第51條第5款、修正前第38條第1項第2
    款規定，同時審酌被告施用毒品，戕害身心健康，對社會治
    安可能之危害程度非輕，犯後尚知坦承犯行等一切情狀，就
    施用第一級毒品罪及施用第二級毒品罪分別量處有期徒刑 7
    月及 4月，並定應執行有期徒刑10月。扣案之海洛因合計淨
    重 20.78公克、甲基安非他命合計驗餘毛重29.091公克分別
    係查獲之第一級、第二級毒品，均應依毒品危害防制條例第
    18條第 1項前段規定，諭知沒收銷燬之；另扣案包裹上開海
    洛因之包裝袋2個、包裹上開甲基安非他命之包裝袋4個，均
    係用於包裹毒品，防止其裸露、潮濕，便於攜帶施用，而注
    射針筒 1支係預備供施用海洛因所用之物，且均為被告所有
    ，業據被告供明無誤，均併依修正前刑法第38條第1項第2款
    規定，宣告沒收之。認事用法，核無違誤，量刑亦稱妥適。
    公訴人上訴意旨以：被告經查獲之毒品海洛因及甲基安非他
    命數量非少，情節與一般少量施用者有別，原審量刑過輕等
    語。查被告為警查獲之毒品數量固非少量，然被告於警詢、
    原審及本院審理中均能坦承犯行，並知悔悟；且原審所處應
    執行有期徒刑10月，已足以中斷被告施用毒品之惡習，尚無
    加重刑期之必要。足見公訴人上訴，指摘原審量刑過輕，為
    無理由，應予駁回。
據上論斷，應依刑事訴訟法第368條、第273條之1第1項，判決如
主文。
本案經檢察官林炳雄到庭執行職務。
中　　華　　民　　國　　96　　年　　4　　月　　18　　日
　　　　　　　　　刑事第四庭審判長法　官  蔡秀雄
　　　　　　　　　　　　　　　　　法　官  周煙平
　　　　　　　 　 　　　　　　　　法　官  陳國文
以上正本證明與原本無異。
施用第一級毒品部分如不服本判決，應於收受送達後十日內向本
院提出上訴書狀，其未敘述上訴之理由者並得於提起上訴後十日
內向本院補提理由書（均須按他造當事人之人數附繕本）。
其餘不得上訴。
                                  書記官  蔡棟樑
中　　華　　民　　國　　96　　年　　4　　月　　18　　日
附錄：本案論罪科刑法條全文
毒品危害防制條例第10條第1項、第2項：
施用第一級毒品者，處6 月以上5 年以下有期徒刑。
施用第二級毒品者，處3 年以下有期徒刑。
